臺灣臺北地方法院刑事判決　　　　　　　100年度訴緝字第8號
公　訴　人　臺灣臺北地方法院檢察署檢察官
被　　　告　曾慶龍
上列被告因違反商標法案件，經檢察官提起公訴（92年度偵字第
11772號），本院判決如下：
    主  文
本件免訴。
    理  由
一、公訴意旨係以：被告曾慶龍則與王宏旭（王宏旭違反著作權
    法部分另經論罪科刑確定）共同經營址設臺北市○○區○○
    路278號1樓「曜暘國際有限公司」（下稱曜暘公司），明知
    「ＭＩＣＨＥＬＩＮ」、「ＦＥＲＲＡＲＩ」、「ＢＭＷ」
    、「ＶＡＮＳ」等字樣分別係法商米其林公司等公司前向我
    國經濟部中央標準局（現改制為經濟部智慧財產局）聲請商
    標註冊登記，取得商標專用權，現仍在專用期間內，係指定
    使用於各種衣服、襯衫、運動裝、冠帽等商品，且前開商標
    在業界享有高知名度，為相關大眾所共知之商標，又明知「
    Ｅｍｉｌｙ及女娃娃頭圖」係美商宇宙殘骸公司所創作，依
    「與貿易有關之智慧財產權協定」（ＴＲＩＰＳ）及我國著
    作權法第4條但書之規定，為美商宇宙殘骸公司享有我國著
    作財產權之著作物，非經同意或授權，不得擅自散布及販賣
    ，竟基於違反商標法之概括犯意及違反著作權以營利之常業
    犯意，自民國90年12月10日起至91年12月22日止，先後自美
    國及大陸、香港地區輸入上開商標之仿冒服飾及著作物後，
    在上址及臺北縣板橋市○○路○段46號5樓誠品書店板橋分
    店內等處，以新臺幣（下同）數百元至數千元不等之價格，
    陳列仿冒上開商標之商品，並販賣予不特定人賺取差價牟利
    ，致生損害於美商宇宙殘骸公司及如上開商標權人，嗣先後
    於92年4月3日，同年6月3日，為警在上開2址搜索查獲，因
    認被告係分別涉犯（修正前）著作權法第94條以犯同法第93
    條第3款為常業及商標法第62條罪嫌等語。
二、按案件時效已完成者，應諭知免訴之判決，且得不經言詞辯
    論為之，刑事訴訟法第302條第2款、第307條分別定有明文
    。又按案經提起公訴或自訴，且在審判進行中，此時追訴權
    既無不行使之情形，自不發生時效進行之問題，亦經司法院
    大法官會議釋字第138號解釋在案。
三、新舊法比較：
（一）查被告本件行為後，於94年2月2日修正公布之刑法，已自
      95年7月1日起生效施行，而按追訴時效期間之長、短，關
      係行為人是否受到刑事追訴或處罰，追訴權時效完成者，
      應諭知免訴之判決，而免訴判決為實體判決，因此關於追
      訴權時效期間之修正，應屬實體刑罰法律變更，而有現行
      刑法第2條第1項規定之適用【最高法院24年7月民刑庭總
      會決議（二）之決議、最高法院95年度第8次刑事庭會議
      決議意旨參照】。次按中華民國94年1月7日刑法修正施行
      前，其追訴權或行刑權時效已進行而未完成者，比較修正
      前後之條文，適用最有利於行為人之規定，刑法施行法第
      8條之1亦有明定。而94年2月2日修正公布之刑法，有關追
      訴權時效部分，修正前、後刑法第80條第1項關於追訴權
      時效期間之規定不同，查修正後刑法所定時效期間較長，
      自屬對行為人不利，本件關於追訴權時效，應適用修正前
      之刑法第80條規定。又其停止進行，及其期間、計算，亦
      應一體適用修正前刑法第83條之規定。
（二）被告行為時，著作權法第94條係規定：「以犯...第九十
      三條之罪為常業者，處一年以上七年以下有期徒刑，得併
      科新臺幣四十五萬元以下罰金」，被告行為後，著作權法
      第94條於92年7月9日修正，將該條文列為第1項，並將得
      併科之罰金刑修正為新臺幣30萬元以上300萬元以下，有
      期徒刑之法定刑則未變動，嗣著作權法於95年5月30日修
      正時，刪除第94條常業犯規定，而查本件被告輸入著作物
      後陳列販賣之營業性行為，係在密集期間內，在上開2處
      同一地點，以相同之方式持續進行，未曾間斷，是此部分
      違反著作權法之犯行，即具有反覆、延續實行之特徵，從
      而在行為概念上，應評價認各係包括一罪之集合犯而論以
      一罪，即應回歸同法第93 條規定論處。而著作權法第93
      條規定雖於96年7月11日修正公布（即現行法），惟就違
      反同法第87條視為侵害著作權態樣之處罰僅係增列同條第
      7 款，法定刑度並未修正，是經比較修正前後之著作權法
      ，修正前同法第94條常業犯法定刑（處1年以上、7年以下
      有期徒刑，得併科罰金），顯然高於修正後即現行同法第
      93 條法定刑度（處2年以下有期徒刑、拘役、或科或併科
      罰金），應認以裁判時之著作權法第93條規定對被告較為
      有利。
（三）復按行為後法律有變更，依刑法第2條第1項之規定為新舊
      法之比較，係指各別法律於行為時及裁判時何者有利於行
      為人而言，故應該各別比較刑法行為時及裁判時何者有利
      於行為人，而分別適用各法律有利於行為人之規定（臺灣
      高等法院暨所屬法院99年法律座談會刑事類提案第21號意
      旨參照），是本件應各別適用修正前刑法時效之規定及裁
      判時商標法、著作權法之規定。
（四）末按如新舊法處罰之輕重相同，即無比較適用之問題，非
      此條所指之法律有變更，即無本條之適用，應依一般法律
      適用原則，適用裁判時法（最高法院97年度台上字第2518
      號判決、95年度第21次刑事庭會議決議參照），查被告行
      為期間，商標法於92年5月28日修正公布，並於同年11月
      28日生效，其中關於仿冒商標行為之刑事處罰，已由商標
      法第63條改列至同法第81條，惟刑度均未變更，揆諸前開
      意旨，即無須比較新舊法，直接適用裁判時即修正後商標
      法第81條之規定。
四、查本件被告被訴違反著作權及商標法罪嫌，其行為終了之日
    依起訴書所載應為92年6月3日，本案公訴人係於92年5月13
    日開始偵查，於92年9月24日提起公訴，而於92年10月21日
    繫屬於本院，嗣因被告逃匿，經本院於93年2月5日通緝，致
    審判不能進行，有本院92年度訴字第1827號卷可稽。又被告
    所犯上述著作權法第93條及商標法第81條之罪，最高法定刑
    分別為有期徒刑2年、1年，故追訴權時效期間，依修正前刑
    法第80條第1項第3款規定為5年。從而，本件追訴權之時效
    應自92年6月3日起算5年，加計因通緝而停止之1年3月（5年
    之四分之一）期間，及開始實施偵查之日即92年5月13日起
    至本院發布通緝日即93年2月5日（共計8月23日），並扣除
    檢察官提起公訴日即92年9月24日起至繫屬本院日即92年10
    月21日止之27日期間，本案追訴權時效完成日應為99年4月
    29日，故被告於100年1月14日通緝到案前，本件追訴權時效
    業已完成。本件前經本院以簡式審理程序審結後再開辯論，
    並撤銷原簡式審理裁定，揆諸首揭說明，爰不經言詞辯論，
    逕為免訴之諭知。
五、末臺灣基隆地方法院檢察署檢察官（93年度偵字第454號、
    92年度偵字第14740號）移送併辦意旨略以：被告曾慶龍與
    王宏旭等共同經營址設臺北市○○區○○路278號1樓之曜暘
    公司，明知所販售服飾、裙褲等衣物上「Ｅｍｉｌｙ及女娃
    娃頭圖」係告訴人美商宇宙殘骸公司所享有著作權之美術著
    作，且為未經告訴人同意擅自重製之物，為侵害著作權之物
    ，竟意圖營利，於91年底至92年初自大陸地區輸入上開服飾
    ，並自92年2月中旬至同年7月10日為警查扣日止，在上址及
    臺北縣板橋市○○路○段46號1樓誠品書店板橋店賣場後方
    攤位，以200元至390元不等價格販賣予不特定人牟利，同涉
    違反著作權法罪嫌。查併辦意旨所認與本件起訴事實犯行有
    修正前連續犯關係，業經本院為免訴判決如上，是移送併辦
    所指被告之犯行，與本件即無裁判上一罪之關係，本院無從
    併案審理，自應退由臺灣板橋地方法院檢察署檢察官另為適
    法之處理，附此敘明。
據上論斷，應依刑事訴訟法第302第2款、第307條，判決如主文
。
中    華    民    國  100    年    3    月    14     日
                  刑事第十三庭  審判長法  官  許泰誠
                                      法  官  陳君鳳
                                      法  官  林瑋桓
上正本證明與原本無異。
如不服本判決應於收受送達後10日內向本院提出上訴書狀，並應
敘述具體理由；其未敘述上訴理由者，應於上訴期間屆滿後20日
內向本院補提理由書（均須按他造當事人之人數附繕本）「切勿
逕送上級法院」。告訴人或被害人如對於本判決不服者，應具備
理由請求檢察官上訴，其上訴期間之計算係以檢察官收受判決正
本之日期為準。
                                      書記官  鄭伊芸
中    華    民    國  100    年    3    月    14     日